臺灣高等法院刑事判決　　　　　　　　　　　　　　九十一年度上訴字第六三五號
　　上　訴　人　臺灣宜蘭地方法院檢察署檢察官
　　被　　　告　乙○○
　　選任辯護人　簡坤山
右上訴人因被告重傷害案件，不服臺灣宜蘭地方法院八十八年度訴字第三０三號，中
華民國九十一年一月八日第一審判決（起訴案號：臺灣宜蘭地方法院檢察署八十八年
度偵字第三九一三號）提起上訴，本院判決如左：
    主  文
上訴駁回。
    理  由
一、公訴意旨略以：乙○○基於重傷害之犯意，於民國八十八年八月二十三日晚上十
    時三十分許，在宜蘭縣頭城鎮烏石港入口處，右手持開山刀之刀背先朝甲○○背
    部砍擊一下，繼之以刀鋒朝甲○○砍下之際，甲○○以左手阻擋，造成甲○○受
    有左手多處切傷併截斷、左手第四、五指掌骨骨折併血管斷裂，左手第二、三、
    四、五指神經斷裂等重傷害，因認被告涉有刑法第二百七十八條之罪嫌。
二、按犯罪事實應依證據認定之，無證據不得推定其犯罪事實﹔又不能證明被告犯罪
    者，應諭知無罪之判決﹔刑事訴訟法第一百五十四條、第三百零一條分別定有明
    文。又事實之認定，應憑證據，如未能發現相當證據，或證據不足以證明，自不
    能以推測或擬制之方法，為裁判基礎（最高法院四十年台上字第八六號判例參照
    ）。刑事訴訟法上所謂認定犯罪事實之證據，係指足以認定被告確有犯罪行為之
    積極證據而言，該項證據自需適合於被告犯罪事實之認定，始得採為斷罪資料（
    最高法院二十九年第三一０五號判例參照）。公訴人認被告乙○○涉犯上開罪嫌
    ，係以被害人甲○○之指訴歷歷及證人范永宜之證言，認為被告乙○○確有拿開
    山刀砍傷被害人等語，資為依據。
三、訊據被告乙○○矢口否認涉有上開犯嫌，辯稱：當天並未到烏石港等語。經查：
（一）告訴人於原審供稱：「現場的人除了證人許文棋外我都不認識」（見原審卷第
      一五五頁），有時又供稱與證人范永宜認識已七、八年（見原審卷第一七八頁
      ），按告訴人既稱案發當天係范永宜約伊前往烏石港（見原審卷第四三頁），
      何以告訴人卻又供稱案發當時現場除許文棋外伊均不認識，其所供即已矛盾。
      告訴人另指述：「我之前大溪附近跟朋友許文棋在一起，范永宜打行動（電話
      ）給我‧‧‧，是事發當天晚上九點多打的，說有事叫我到烏石港，許文棋就
      載我去，我們先到，事後被告跟別人開兩輛車到達。」（見偵查卷第二三、二
      四頁）、「是許文棋要到案發現場與范永宜講話，我是陪他去，‧‧‧，當時
      我與許文棋及其乾弟弟還有許文棋之女朋友到現場‧‧‧，後來文棋開車過來
      送我就醫‧‧‧」（見原審卷第十八頁）、「‧‧‧現場的人除了證人許文棋
      外我都不認識。」等語（見原審卷第一五五頁），經原審向宜蘭縣警察局調閱
      「許文棋」口卡資料，並於原審八十九年四月二十五日調查時當庭提示告訴人
      指認，告訴人經詳細閱覽口卡資料後，表示口卡資料上所載之「許文棋」係與
      其一同前往烏石港並送其就醫之男子無誤後，於八十九年五月二十三日傳訊證
      人許文棋到庭訊問，然證人許文棋結證稱不認識被告及告訴人，而告訴人當庭
      亦表示指認錯誤（見原審卷第六一頁），此外，原審復傳訊當時承辦本案之員
      警即宜蘭縣警察局礁溪分局員警林俊谷證稱：我們有追查「文棋」這個人，但
      是沒有找到等語（見原審卷第二三五頁），衡以常情，若如告訴人所述其當初
      是與「許文棋」一同前往烏石港，且事後由「許文棋」搭載告訴人送醫，則告
      訴人與「許文棋」應具有一定程度之認識，然告訴人於原審調查程序中透過詳
      細檢閱口卡資料後竟指認錯誤，且此一「文棋」之男子，經由承辦員警追查結
      果，亦無所獲，從而是否有告訴人所指「文棋」之人，已屬可疑，自無從傳訊
      ，是告訴人此部分指述即具有明顯之瑕疵，而不足採取。
（二）證人范永宜於原審到庭結證稱：「當天晚上九點多從新莊出發，一開始（要）
      走濱海公路，但因為走錯改走北宜公路，回宜蘭約十點二十分許」、「當時是
      與黃明祥一起離開‧‧‧」等語（見原審卷第一五五頁、第二三五頁），另證
      人黃明祥於原審則證稱：「當天我們是晚上九點多從台北縣新莊回宜蘭，到達
      宜蘭約已十二點多，當時我開車搭載范永宜，有人看到，所以當天案發十點多
      ，范永宜不在現場。」（見原審卷第一五三頁）﹔依據證人范永宜所述之出發
      時間及行經路線，輔以台北至宜蘭之距離及北宜公路路段彎曲難行之特殊性，
      實無一小時左右到達之可能性，且證人范永宜尚稱，當時行車至台北縣汐止鎮
      ○○○○路，再回程沿北宜公路至宜蘭更無可能於一小時左右到達宜蘭之可能
      性，是證人范永宜證述當天回宜蘭約十點二十分許亦有明顯瑕疵；而證人黃明
      祥對於由台北至宜蘭之出發時間、路程時間與到達時間之證述與常情較為相符
      ，是證人范永宜對於本案所為之證詞自有明顯瑕疵，而不能採信。
（三）又原審向羅東博愛醫院調閱告訴人之相關就診病歷資料，其中病歷摘要病史一
      欄中載明：「traffic accident（交通事故）」，是由該診斷證明書得知，本
      件當初前往醫院就診之時，病患主述傷害係起因於車禍，且經原審向羅東博愛
      醫院函查本件告訴人所受傷勢所產生之原因，羅東博愛醫院函覆結果：「當初
      係根據病患描述記載，至於是否能確定是車禍所致，只能說不排除」，此有財
      團法人羅許基金會羅東博愛醫院（八九）羅博醫字第一Ｏ五八號函文在卷可稽
      。綜上所述，當時就診時醫生對於傷勢之成因之記載，係依據病患之描述而為
      之，而本件告訴人於就醫時，表明傷勢係因車禍導致，此診斷書之物證與告訴
      人指述之情節顯不相符，故單憑診斷書之物證亦不足以證明告訴人所指被告為
      重傷害行為之依據。
（四）綜上所述，證人范永宜證言具有明顯瑕疵，而佐證之診斷證明書所載與告訴人
      指述並不相符，是本件僅有告訴人之指述，而欠缺充足之人證、物證佐證其所
      指訴之事實，故前述證據尚不足以證明被告之犯行，此外，復查無其他積極證
      據足資認定被告有公訴人所指犯行。原審經詳察，以不能證明被告犯罪，而為
      無罪之諭知，核無違誤，檢察官循告訴人之請求上訴，其上訴意旨，仍執前詞
      指摘原判決不當，為無理由，應予駁回。
據上論斷，應依刑事訴訟法第三百六十八條，判決如主文。
本案經檢察官郭弘佑到庭執行職務
中     華      民      國    九十一    年      四      月      十九     日
                              台灣高等法院刑事第十一庭
                                  審判長法  官  楊  照  男
                                        法  官  王  詠  寰
                                        法  官  陳  炳  彰
右正本證明與原本無異。
檢察官如不服本判決應於收受送達後十日內向本法院提出上訴書狀，其未敘述上訴之
理由者並得於上訴後十日內向本院捕提理由書。
被告不得上訴。
                                        書記官 賴  淑  真
中     華      民      國    九十一    年      四      月      廿二     日
